最高法院刑事判決　　　　　　九十六年度台上字第五三七二號
上　訴　人　台灣高等法院檢察署檢察官
被　　　告　甲○○
　　　　　　乙○○
上列上訴人因被告等誣告等罪案件，不服台灣高等法院中華民國
九十六年六月十四日第二審更審判決（九十四年度上更(一)字第二
０四號，起訴案號：台灣桃園地方法院檢察署八十七年度偵字第
九四０七號），提起上訴，本院判決如下：
　　主　文
原判決撤銷，發回台灣高等法院。
　　理  由
本件原判決撤銷第一審判決，以被告甲○○、乙○○被訴共同涉
犯刑法第一百六十九條第一項誣告罪，甲○○另被訴涉犯刑法第
一百六十八條偽證罪，犯罪均屬不能證明，改判諭知甲○○、乙
○○均無罪，固非無見。
惟查本件第一審判決除論處被告甲○○證人於執行審判職務之公
署審判時，於案情有重要關係之事項，供前具結，而為虛偽陳述
罪刑外，另對被告甲○○、乙○○依刑法修正前牽連犯、連續犯
之規定，就所犯連續詐欺得利既遂罪及誣告罪，認有方法結果之
牽連關係為牽連犯，應從一重之誣告罪處斷，分別論處甲○○、
乙○○共同意圖他人受刑事處分，向該管公務員誣告各罪刑。嗣
檢察官及被告等均不服第一審判決提起第二審上訴，案經原審前
審以被告等之犯罪均屬不能證明，改判渠等均無罪。檢察官不服
該判決向本院提起第三審上訴後，旋經本院對該判決關於誣告及
偽證無罪部分撤銷，發回原審法院，對於被告等被訴詐欺未遂罪
部分，則以係屬刑事訴訟法第三百七十六條所列案件，既經第二
審判決，自不得上訴第三審，認此部分上訴不合法，予以駁回，
有歷審判決書正本在卷可稽。果爾，原審更審時既認被告等被訴
共同涉犯刑法第一百六十九條第一項誣告罪部分，犯罪均屬不能
證明，則此部分與被告等被訴詐欺未遂罪部分，即不生裁判上一
罪關係，乃原判決竟將第一審判決全部（包括被告等被訴詐欺未
遂罪部分）撤銷，自屬於法有違。又按證據雖已調查而其內容尚
未明瞭者，即與未經調查無異，如遽行判決，仍屬應於審判期日
調查之證據未予調查，自非適法。查本件之關鍵事實為：告訴人
吳素貞是否係被告甲○○所從事地下錢莊之金主，告訴人吳素貞
所指訴關於系爭新台幣（下同）二百八十五萬元本票，是否為被
告等所提出，以之為渠等與告訴人間金錢往來債權之擔保。就此
，原判決雖已加指駁，然系爭二百八十五萬元本票，縱經鑑定認
並非被告等簽發，但系爭本票是否為他人製作後由被告等提出，
以之為渠等與告訴人間金錢往來債權之擔保，並非全無可能。查
被告甲○○其所設定系爭抵押權日期為民國八十一年二月二十日
，適與系爭本票發票日同日，且抵押權總擔保金額二百八十五萬
元，亦與系爭本票相同，此有上開系爭抵押權設定約定書及系爭
本票影本在卷可稽，告訴人謂系爭本票為系爭抵押權債權之擔保
，客觀上自非無據。且就證人郭明娟於第一審證稱「問：有無拿
票向吳素貞借過錢？答：都是向甲○○借錢。問：當時有無向吳
素貞借？答：沒有，都是向甲○○借，但有時吳素貞有在場。問
：九十六萬元票？答：我跟陳借錢是一張押票，一張給他領的，
我是分次還給他，等我還清後，押票沒有還給我……甲○○又拿
票交給吳素貞，現在我押在吳素貞處的票有五百多萬了。問：為
何陳會把票押在吳素貞處？答：因他跟那個金主拿的就該給他。
」等語以觀，如屬實在，告訴人似未與郭明娟有直接交付金錢之
借貸關係，似均係告訴人將錢借予甲○○，再由甲○○將錢借予
郭明娟或其他之借貸者，果爾，告訴人與甲○○間是否並無債權
債務關係存在，非無疑問；又檢察官上訴意旨以甲○○於台灣台
北地方法院八十三年度易字第四五七一號吳榮城等詐欺案審理時
，結證稱：我認為吳素貞可能有變「造」本票云云（見原判決第
四頁倒數第十至十一行），按所謂變造本票，指就真正之本票，
加以一部分之變更，乃承認原本票為真，嗣經吳素貞予以部分之
變造而言。原審未就系爭本票二百八十五萬元究竟如何為一部分
之「變造」為調查，亦未就告訴人如何就真正之本票為一部分之
「變造」為調查，且對於證人郭明娟上開不利於被告等之證言，
為何不足採未加審酌，有調查職責未盡及判決不備理由之違法等
語，經查尚非全然無據；因關係被告等有無共同誣告及甲○○有
無偽證之判斷，均有再加調查、辨明之必要，遽行論斷，難謂適
法。檢察官上訴意旨指摘原判決不當，尚非全無理由，應認仍有
撤銷發回更審之原因。
據上論結，應依刑事訴訟法第三百九十七條、第四百零一條，判
決如主文。
中　　華　　民　　國　九十六　年　　十　　月   十一   日
                      最高法院刑事第四庭
                          審判長法官  莊　登　照
                                法官  黃　一　鑫
                                法官  林　秀　夫
                                法官  徐　昌　錦
                                法官  許　錦　印
      本件正本證明與原本無異
                                      書  記  官
中　　華　　民　　國　九十六　年　　十　　月   十八   日
                                                 H
